臺灣屏東地方法院民事裁定　　　　　 100年度消債聲字第22號
聲　請　人
即 債 務人　解文雄
相　對　人
即 債 權人　臺灣銀行股份有限公司
法定代理人　張明道
相　對　人
即 債 權人　國泰世華商業銀行股份有限公司
法定代理人　汪國華
代　理　人　馮佳慧
相　對　人
即 債 權人　萬榮行銷顧問股份有限公司
法定代理人　劉五湖
代　理　人　莊政文
相　對　人
即 債 權人　澳商澳盛銀行集團股份有限公司
法定代理人　經天瑞
代　理　人　郭文財
相　對　人
即 債 權人　匯豐（臺灣）商業銀行股份有限公司
法定代理人　李鍾培
相　對　人
即 債 權人　元大商業銀行股份有限公司
法定代理人　顏慶章
代　理　人　沈明芬
相　對　人
即 債 權人　玉山商業銀行股份有限公司
法定代理人　曾國烈
代　理　人　林玉惠
上列當事人間聲請消費者債務清理事件，本院裁定如下：
    主  文
債務人解文雄不免責。
    理  由
一、按法院為終止或終結清算程序之裁定確定後，除別有規定外
    ，應以裁定免除債務人之債務，消費者債務清理條例（下稱
    消債條例）第132 條固有明文。惟按法院裁定開始清算程序
    後，債務人有薪資、執行業務所得或其他固定收入，而普通
    債權人之分配總額低於債務人聲請清算前二年間，可處分所
    得扣除自己及依法應受其扶養者所必要生活費用之數額者，
    法院應為不免責之裁定，但債務人證明經普通債權人全體同
    意者，不在此限；另債務人有因浪費、賭博或其他投機行為
    ，致財產顯然減少或負擔過重之債務，而生開始清算之原因
    ，法院應為不免責之裁定，消債條例第133 條、第134 條第
    4 款定有明文。按消費者債務清理制度並非在使債務人恣意
    消費所造成之債務，轉嫁予債權人負擔，債務人免責制度，
    應在鼓勵勤勞誠實之債務人，而非縱容債務人奢侈浪費，倘
    債務人於聲請清算前之相當期間內，利用信用金融之機會，
    恣意為非屬通常生活所需之鉅額消費或作奢侈性、浪費性之
    消費，而不在意日後履行返還之能力，反而算計消債條例中
    之免責制度，濫用清算程序以規避其應負擔之償還責任，自
    與消債條例之立法本旨有違。
二、經查：
(一)、聲請人即債務人聲請清算，前經本院98年度消債清字第9 號
    裁定自民國98年6 月30日上午10時起開始清算程序。嗣因清
    算財團之財產不敷清償財團費用及債務，由本院98年度司執
    消債清字第15號裁定清算程序終止，有上開裁定附卷可考，
    普通債權人等於此清算程序中並未獲分配任何金額，且本院
    依職權詢問相對人結果，復均具狀表明不同意債務人免責，
    有全體相對人陳報狀附卷可佐，合先敘明。
(二)、次查，聲請人於清算前兩年於屏東縣立來義高級中學擔任校
    工，每月薪資約20,000元，應認聲請人為有固定收入之人。
    聲請人清算前兩年可處分所得為470,990 元，而清算前兩年
    之自己及依法應受其扶養者所必要生活費用之數額者，應依
    內政部公佈之屏東縣每人每月所必要之生活費用數額9,829
    元計算，故聲請人清算前兩年可處分所得扣除自己及依法應
    受其扶養者所必要生活費用之數額為－236,698 元（470,99
    0 元－9,829 元×24月－9,829 元×24月×2 人＝－236,69
    8 元），堪認其非具清償能力之人，惟不得逕依消債條例第
    133 條遽認聲請人應為不免責裁定，仍應審酌聲請人是否有
    消債條例第134 條之情事。
(三)、觀諸相對人所提出之消費紀錄及欠款明細表記載，聲請人積
    欠累積無擔保及無優先權債務合計高達2,194,892 元，因現
    金卡、信用卡及信用貸款累積之債務本金尚高達1,687,334
    元，有債權表在卷可參（見司執消債清卷第34、35頁），而
    其信用卡、信用貸款及現金卡債務皆於92年至93年形成，茲
    就債務發生之原因分析如下：聲請人使用萬泰商業銀行現金
    卡於90年4 月提領50,000元、90年8 月提領23,000元、92年
    3 月提領19,010元、92年6 月提領189,642 元、92年7 月提
    領75,000元、92年8 月提領14,000元、92年9 月提領45,100
    元、92年10月提領37,100元、92年11月提領34,700元、92年
    12月提領10,300元、93年1 月提領29,300元、93年4 月提領
    202,136 元；持玉山銀行信用卡於92年11月24日至東原通信
    企業行消費11,100元、93年4 月10日至全國電子股份有限公
    司消費13,900元、93年5 月6 日至燦坤3C消費37,900元、93
    年6 月2 日又至全國電子股份有限公司消費10,900元、93年
    6 月9 日再至全國電子股份有限公司消費1,790 元、93年9
    月9 日第二次至東原通信企業行消費11,500元、93年9 月11
    日至全虹通信消費12,590元、93年9 月23日至紅陽科技股份
    有限公司消費22,600元、93年12月3 日至德商電腦資訊社消
    費19,000元、93年12月18日至金慶銀樓消費2,000 元、93年
    12月12日至金永利銀樓消費4,050 元、94年2 月6 日及14日
    至東元通信企業行分別消費7,000 元及5,800 元、97年11月
    6 日及98年8 月14日至兄弟體育用品社均分別消費16,000元
    ；此外，尚使用國泰世華銀行信用卡定期繳交國泰人壽保險
    費，並於93年11月16日申辦簡易信用貸款300,000 元，此有
    債權人提出之消費明細在卷可參。是本院認聲請人每月20,0
    00元之收入恐不足負擔每月高達29,487元自身必要生活支出
    及扶養費用，故其為應付其必要開銷，每月支借約10,000元
    之金額，尚可認無逾越合理範圍，然若單月消費或借貸款項
    顯逾上開數額者，則認有浪費之情事。析之聲請人歷來消費
    明細，其自92年3 月至93年4 月連數月提領數萬元之款項花
    用，已逾一般通常生活之必要，且每月未為任何清償或僅償
    還最低金額，足認聲請人對於借貸款項顯無還款計劃。由上
    可知，聲請人確係有明知其已無多餘的費用可資運用的情況
    下仍大量密集的預借現金，致提領逾越每月可處分所得之情
    事。是以聲請人之消費態樣而言，其消費逾越可得支配之所
    得，而不思撙節開銷，減少過度消費之情事，足徵其恣意花
    費任令債務增加至難以負擔而終致不能清償，依其情形可認
    已屬浪費，致無力清償債務而生清算之原因。
三、綜上所述，足認聲請人上開借款及消費已屬浪費行為，並致
    其財產顯然減少且負擔過重之債務而生開始清算之原因，自
    不應免除其債務，爰依消債條例第134 條第4 款之規定，裁
    定如主文。
中    華    民    國   100    年    7     月    26    日
                  民事庭      法  官  陳怡先
上為正本係照原本作成
如不服本裁定，應於裁定送達後10日內，以書狀向本院提出抗告
，並繳納抗告費新臺幣1千元。
中    華    民    國   100    年    7     月    26    日
                              書記官  鄭靜芳